臺灣桃園地方法院民事裁定            100年度監宣字第225號
聲  請  人  馬奇典
相  對  人  林玫蕾
關  係  人  林曉芳
上列聲請人聲請監護宣告事件，本院裁定如下：
    主    文
宣告林玫蕾（女，民國○○年○月○日生，身分證統一編號：Ｚ00000
0000號）為受監護宣告之人。
選定聲請人馬奇典（男，民國○○年○月○○日生，身分證統一編號
：Ｚ000000000號）為受監護宣告之人林玫蕾之監護人。
指定林曉芳（女，民國○○年○○月○○日生，身分證統一編號：Ｚ000
000000號）為會同開具財產清冊之人。
聲請程序費用新臺幣壹仟元由受監護宣告之人負擔。
    理    由
一、本件聲請意旨略以：相對人自民國100年6月24日起因心肺終
    止經急救後，經延醫診治不見起色，已達無法處理自己事務
    之程度，聲請人為相對人之配偶，爰依民事訴訟法第597條
    規定，聲請准予對相對人為監護宣告，並選定聲請人馬奇典
    為相對人之監護人等語，並提出親屬系統表、親屬名冊、同
    意書、戶籍謄本、診斷證明書為證。
二、按「對於因精神障礙或其他心智缺陷，致不能為意思表示或
    受意思表示，或不能辨識其意思表示之效果者，法院得因本
    人、配偶、四親等內之親屬、最近一年有同居事實之其他親
    屬、檢察官、主管機關或社會福利機構之聲請，為監護之宣
    告。」，民法第14條第1 項定有明文。經本院於鑑定機關即
    林口長庚醫院鑑定醫師吳冠毅前訊問相對人，法官點呼相對
    人姓名無回應，拍打相對人亦無回應，勘驗相對人躺於病床
    上，置鼻胃管，氣切，並裝有尿管，頭包毛巾（參見本院10
    0年11月24日訊問筆錄）。參酌林口長庚醫院出具精神鑑定
    報告書略以：個案（即相對人）有甲狀腺功能亢進的病史，
    學歷為高中畢業，於手工藝品店工作，人際關係良好。於10
    0年6月24日半夜在家時突然發生嚴重腹痛，而後昏迷並出現
    呼吸停止，經本院診斷為缺氧性腦病變，同時合併多種併發
    症包括癲癇發作、鬱血性心衰竭、急性腎衰竭與併發敗血症
    情況，個案於8月份接受氣切手術，至今長期臥床意識昏迷
    ，目前仍呈現肢體癱瘓，呼吸無法自喘需仰賴呼吸器的情況
    。個案於鑑定當時於加護病房中，臥床且身上有氣切管連結
    呼吸器、中央靜脈導管、鼻胃管與尿管，意識重度昏迷，無
    法張眼更無視線接觸，對叫喚其名無明顯反應，態度無法合
    作，注意力持續度差，語言理解及表達能力明顯缺損，無法
    遵從口語指示作簡單的移動肢體。另對時間、地點、人之定
    向感、記憶力、物體命名能力、計算能力、覆誦能力皆無法
    配合施測，呈現明顯認知功能障礙。是個案目前狀態已達無
    法處理一般事務及自我照顧之程度，建議監護宣告由指定之
    監護人暫代為處理生活事務及照顧等語，有該院精神鑑定報
    告書在卷足按。本院審酌相對人因精神障礙已致不能為意思
    表示或受意思表示，聲請人聲請對於相對人為監護之宣告，
    核無不合，應予准許。
三、再按「法院為監護之宣告時，應依職權就配偶、四親等內之
    親屬、最近一年有同居事實之其他親屬、主管機關、社會福
    利機構或其他適當之人選定一人或數人為監護人，並同時指
    定會同開具財產清冊之人。」，「法院為前項選定及指定前
    ，得命主管機關或社會福利機構進行訪視，提出調查報告及
    建議。監護之聲請人或利害關係人亦得提出相關資料或證據
    ，供法院斟酌。」，「法院選定監護人時，應依受監護宣告
    之人之最佳利益，優先考量受監護宣告之人之意見，審酌一
    切情狀，並注意下列事項：一、受監護宣告之人之身心狀態
    與生活及財產狀況。二、受監護宣告之人與其配偶、子女或
    其他共同生活之人間之情感狀況。三、監護人之職業、經歷
    、意見及其與受監護宣告之人之利害關係。四、法人為監護
    人時，其事業之種類與內容，法人及其代表人與受監護宣告
    之人之利害關係。」，民法第1111條第1項、第2項、第1111
    條之1分別定有明文。經本院囑請桃園縣社會師公會對聲請
    人等進行訪視，訪視報告略以：相對人病發至今仍昏迷不醒
    ，無自主行動能力，使用鼻胃管、氣切管、呼吸器，日常生
    活事項完全無法自理，需他人提供照顧協助。聲請人為相對
    人的配偶，會同開具財產清冊之人林曉芳女士為相對人的妹
    妹，上述聲請人為相對人的主要照顧者，並支付相對人的照
    顧費用，林曉芳女士固定前往醫院關懷探視相對人。經訪視
    聲請人與會同開具財產清冊之人皆有意願擔任，相對人父親
    林榮泉先生以書面表示知曉且同意此案，並同意馬奇典先生
    擔任監護人，林曉芳女士擔任會同開具財產清冊之人；綜合
    評估相對人的受照顧狀況、聲請人與會同開立財產清冊之人
    的陳述未見明顯不適任之積、消極原因等語，有桃園縣社會
    工作師公會100年11月1日桃姚字第100373 號函暨桃園縣政
    府社會處社會工作科監護宣告調查訪視報告在卷可稽。本院
    考量聲請人馬奇典為相對人配偶，相對人生病後由聲請人馬
    奇典照顧，認由聲請人馬奇典擔任相對人之監護人，應屬符
    合受監護宣告之人之最佳利益，爰依前揭規定選定聲請人馬
    奇典為相對人之監護人；又關係人林曉芳為聲請人之妹妹，
    併依前揭規定指定其為會同開具財產清冊之人。
四、依民事訴訟法第608條第1項，裁定如主文。
中    華    民    國    100    年    12    月   20    日
                  家事法庭法  官  陳添喜
正本係照原本作成。
如不服本裁定關於選定監護人及指定會同開具財產清冊之人部分
，應於裁定送達後10日內向本院提出抗告狀，並繳納抗告費新臺
幣1千元，其餘關於監護宣告部分，不得抗告。
中    華    民    國  100     年    12    月    20    日
                          書記官  劉昆鑫